臺灣臺南地方法院刑事判決　　　　　　　　　　　　　九十三年度交訴字第三二號
　　公　訴　人　臺灣台南地方法院檢察署檢察官
　　被　　　告　乙○○
右列被告因公共危險等案件，經檢察官提起公訴（九十三年度調偵字第七四五號），
被告就犯罪事實為有罪之陳述，經本院裁定以簡式審判程序審理並判決如左：
    主  文
乙○○因過失傷害人，累犯，處有期徒刑參月；又駕駛動力交通工具肇事，致人受傷
而逃逸，累犯，處有期徒刑柒月。應執行有期徒刑玖月。
    事  實
一、乙○○曾於民國八十九年間，因贓物案件，經本院以八十九年易字第一六一０號
    判處有期徒刑四月確定，於九十一年二月二十二日以易科罰金執行完畢，猶不知
    悔改。其明知自己未考領汽車駕駛執照不得駕駛汽車，竟於九十二年十一月十七
    日晚上二十一時三十分許，駕駛車牌號碼Ｋ六—０六四一號自小客車，沿臺南市
    ○○路○段內側快車道由北往南方向行駛，行經北安路二段三０五之五號前時，
    本應注意汽車行駛時，駕駛人應注意車前狀況，隨時採取必要之安全措施；汽車
    在同一車道行駛時，除擬超越前車外，後車與前車之間應保持隨時可以煞停之距
    離。而依當時天氣晴朗、夜間有照明、路面乾燥、無缺陷，亦無障礙物，且視距
    良好等情，客觀上亦無不能注意之情事，竟疏未注意同一車道前方，有甲○○駕
    駛之車牌號碼ＴＶ—一五０六號自小客車，附載有蔡秀涵及舒黃若蘭二人之車前
    狀況，而未與之保持適當之安全距離，而自後追撞甲○○所駕駛之上開自小客車
    ，致甲○○受有頸椎損傷併上肢手指麻木感；蔡秀涵受有頸部扭傷；舒黃若蘭則
    受有左肩挫傷之傷害（蔡秀涵、書黃若蘭未提出過失傷害告訴）。詎乙○○明知
    駕駛上開動力交通工具肇事，致人受傷，竟未立即停車查看，並將傷者送醫救治
    ，猶逕行駕車逃逸離去，幸經甲○○當場記下車牌號碼提供予警方，經警循線查
    獲。
二、案經甲○○告訴臺南市警察局第三分局報告台灣臺南地方法院檢察署檢察官偵查
    起訴。
    理  由
一、訊據被告乙○○對於右揭時、地無照駕車因有前開疏失致與甲○○所駕駛之自小
    客車發生追撞，造成甲○○受有頸椎損傷併上肢手指麻木感後，未立即停車查看
    ，並將甲○○等人送醫救治，猶逕行駕車逃逸離去之事實均坦承不諱，核與被害
    人甲○○於警詢、偵訊指述情節相符，並有道路交通事故現場圖、道路交通事故
    調查報告表（一）（二）計三紙、診斷書一紙、交通部公路總局嘉義區監理所麻
    豆監理站九十三年三月九日嘉監麻字第０九三０００二九七八號函及道路交通事
    故現場蒐證照片二十六幀在卷可稽，足見被告自白與事實相符，堪予採信。按汽
    車在同一車道行駛時，除擬超越前車外，後車與前車之間應保持隨時可以煞停之
    距離；又汽車行駛時，駕駛人應注意車前狀況，並隨時採取必要之安全措施，道
    路交通安全規則第九十四條第一項、第三項分別定有明文。查被告乙○○未經考
    領汽車駕駛執照，本即不得駕駛自小客車上路，然其既駕駛自小客車上路，對於
    上述交通安全規則自應知悉，為其應注意之事項。且肇事當時，天候晴朗、夜間
    有照明、路面乾燥、無缺陷、道路上亦無障礙物，視距良好等情，有前開道路交
    通事故調查報告表存卷可按，足見依當時狀況，被告乙○○客觀上並無不能注意
    之情事。詎被告乙○○應注意能注意，竟疏未注意同一車道前方，有甲○○駕駛
    之車牌號碼ＴＶ—一五０六號自小客車，附載有蔡秀涵及舒黃若蘭二人之車前狀
    況，而未與之保持適當之安全距離，即自後追撞甲○○所駕駛之上開自小客車，
    致甲○○受有頸椎損傷併上肢手指麻木感之傷害，其違反前述規定之注意義務，
    其顯有過失至明。本件經送台灣省臺南區車輛行車事故鑑定委員會鑑定結果亦同
    此認定，並鑑定乙○○無照駕駛小客車，未保持安全距離，未注意車前狀況，追
    撞前車，為肇事原因；甲○○無肇事因素，有該委員會九十三年三月十九日南鑑
    字第九三００三五號函暨檢附之鑑定意見書一份在卷可考。又被害人甲○○係因
    本次車禍受有前開傷害，被告乙○○之過失駕駛行為與被害人受傷結果間，具有
    相當因果關係，殆無疑義。因之，本件事證明確，被告犯行洵堪認定，應依法論
    科。
二、查被告乙○○駕駛自小客車，疏未注意車前狀況，亦未注意保持隨時可以煞停之
    安全距離，竟貿然追撞前車，致被害人甲○○受傷，核其所為，係犯刑法第二百
    八十四條第一項之過失傷害罪；又其肇事後駕車逃逸，核係犯同法第一百八十五
    條之四肇事逃逸罪。又被告乙○○未考領自小客車之駕駛執照卻駕駛自小客車上
    路，因而致人受傷，應依道路交通管理處罰條例第八十六條第一項之規定加重其
    刑。被告肇事逃逸，係在其過失傷害行為發生後，為規避責任另行起意之行為，
    所犯上開二罪，犯意各別，行為互殊，罪名有異，應予分論併罰。又被告有事實
    欄所載之論罪科刑執行情形，有台灣高等法院被告全國前案紀錄表一份在卷可按
    ，其於五年之內再犯本件有期徒刑以上之罪，為累犯，就肇事逃逸罪部分應依法
    加重其刑，另就過失傷害罪部分應依法遞加重其刑。爰審酌被告駕駛自小客車，
    疏未注意車前狀況及保持隨時可以煞停之安全距離之過失程度，暨肇事後未下車
    救助，反即駕車逃逸離去、被害人之受傷程度、亦未與被害人商談和解事宜，更
    未曾補償被害人絲毫損失，並參酌被告智識程度等一切情狀，分別量處如主文所
    示之刑，並定其應執行之刑，以資懲儆。
據上論斷，應依刑事訴訟法第二百七十三條之一第一項、第二百九十九條第一項前段
、道路交通管理處罰條例第八十六條第一項、刑法第一百八十五條之四、第二百八十
四條第一項、第四十七條、第五十一條第五款、罰金罰鍰提高標準條例第一條前段，
判決如主文。
本案經檢察官丙○○到庭執行職務
中      華      民      國    九十三    年      五      月     二十     日
                                  台灣臺南地方法院交通法庭
                                      法  官  鄭燕璘
右正本證明與原本無異。
如不服本判決，應於判決送達後十日內，向本院提出上訴狀。
                                      書記官  陳金堂
中      華      民      國    九十三    年      五      月     二十     日
附錄本案論罪科刑法條全文：
刑法第二百八十四條第一項：
因過失傷害人者，處六月以下有期徒刑、拘役或五百元以下罰金，致重傷者，處一年
以下有期徒刑、拘役或五百元以下罰金。
刑法第一百八十五條之四：
駕駛動力交通工具肇事，致人死傷而逃逸者，處六月以上五年以下有期徒刑。
